臺灣高雄地方法院民事判決
111年度簡上字第191號
上  訴  人  鄭妏瑄(原名鄭卉珊)

訴訟代理人  曾慶雲律師
複 代理 人  陳惠美律師
被 上訴 人  吳縈縈  
上列當事人間請求損害賠償事件，上訴人對於中華民國111年3月
28日本院鳳山簡易庭110年度鳳簡字第551號第一審判決提起上訴
，本院於111年10月24日言詞辯論終結，判決如下：
    主      文
原判決關於命上訴人給付超過新臺幣15萬元本息部分，暨該部分
假執行之宣告併訴訟費用負擔（除確定部分外）之裁判均廢棄。
上開廢棄部分，被上訴人在第一審之訴駁回。
其餘上訴駁回。
第一（除確定部分外）、二審訴訟費用由上訴人負擔5分之3，餘
由被上訴人負擔。
    事實及理由
一、本件被上訴人未於言詞辯論期日到場，核無民事訴訟法第38
    6條各款所列情形，爰依上訴人之聲請，由其一造辯論而為
    判決，先予敘明。
二、被上訴人主張：訴外人丙○○與伊於民國103年10月28日結婚
    ，婚後育有二子，為有配偶之人，上訴人明知於此，竟仍於
    107至108年間與丙○○親密交往及同居，所為已逾越一般男女
    正常交往之分際，導致伊與丙○○於109年9月16日兩願離婚，
    而不法侵害伊基於配偶關係所生之身分法益，且情節重大，
    致伊受有精神上莫大之痛苦。又縱認上訴人主觀上並無故意
    ，惟其在未查證丙○○是否確無婚姻關係存在之情形下，即遽
    與丙○○交往，違反應盡之注意義務，亦有過失。為此依民法
    第184條第1項前段、第195條第3項準用同條第1項前段規定
    ，請求上訴人賠償精神慰撫金新臺幣（下同）100萬元等情
    ，並於原審聲明：上訴人應給付被上訴人100萬元，及自110
    年10月19日起至清償日止，按週年利率百分之5計算之利息
    。
三、上訴人則以：伊不否認於107至108年間與丙○○親密交往及同
    居，惟雙方交往時，丙○○向伊表示其已與被上訴人離婚，伊
    於交往期間始終不知丙○○與被上訴人間尚有婚姻關係存在，
    難認伊有何故意或過失不法侵害被上訴人基於配偶關係所生
    身分法益之情事。被上訴人依侵權行為法律關係，請求伊賠
    償精神慰撫金100萬元，洵屬無據等語，資為抗辯，並於原
    審聲明：㈠被上訴人第一審之訴駁回。㈡如受不利之判決，上
    訴人願供擔保請准宣告免為假執行。
四、原審判決：㈠上訴人應給付被上訴人25萬元，及自110年10月
    19日起至清償日止，按週年利率百分之5計算之利息；㈡被上
    訴人其餘之訴駁回，並就被上訴人勝訴部分為假執行、附條
    件免為假執行之宣告。上訴人就其敗訴部分聲明不服，提起
    上訴，上訴聲明：㈠原判決不利於上訴人部分廢棄。㈡上開廢
    棄部分，被上訴人在第一審之訴駁回。被上訴人則答辯聲明
    ：上訴駁回（原審判決駁回被上訴人請求75萬元本息部分，
    未據被上訴人聲明不服，已告確定）。
五、兩造不爭執事項：
㈠、被上訴人與丙○○於103年10月28日結婚，婚後育有二子，嗣於
    109年9月16日兩願離婚（有個人戶籍資料查詢結果足憑，見
    原審卷第127至129頁）。
㈡、上訴人於107至108年間與丙○○親密交往，成為同居之男女朋
    友關係。
㈢、上訴人於110年4月15日以丙○○對其為騷擾行為為由，聲請臺
    灣高雄少年及家事法院（下稱高少家法院）對丙○○核發110
    年度家護字第644號通常保護令。
六、本件之爭點為：㈠上訴人與丙○○交往、同居時，是否知悉丙○
    ○為有配偶之人？㈡被上訴人請求上訴人賠償精神慰撫金100
    萬元，是否於法有據並相當？茲分述如下：
㈠、上訴人與丙○○交往、同居時，是否知悉丙○○為有配偶之
　  人？
  ⒈本件被上訴人主張上訴人於被上訴人與丙○○婚姻關係存續中
    之107至108年間，與丙○○親密交往，成為同居之男女朋友關
    係之事實，為上訴人所不爭執，並有上訴人與丙○○拍攝之親
    密合照在卷可稽（見原審卷第109至116頁），堪認屬實。
　⒉上訴人雖辯稱其與丙○○交往時，不知丙○○為有配偶之人，主
    觀上並無侵害被上訴人基於配偶關係所生身分法益之故意或
    過失云云。惟查，上訴人與丙○○於106年4月間認識乙節，業
    據證人丙○○於原審到場證述明確（見原審卷第165頁），上
    訴人自陳：伊與丙○○係於106、107年間認識，不久即互加臉
    書好友，伊直至110年間聲請核發通常保護令後，始將丙○○
    退出好友等語（見本院卷第53、55頁），可見上訴人與丙○○
    於106年4月至110年間互為臉書好友，得以瀏覽對方於臉書
    上公開發表之貼文。而觀諸丙○○分別於107年7月7日、108年
    3月8日、108年5月16日、108年6月18日，以名稱「Penny Ha
    rdaway」在臉書上公開發表貼文，除張貼其與兒子之合照外
    ，並張貼「帶兒子參加音樂節……」、「恭喜兒子人生中第一
    次扁條線炎成就達成，我就說你每個第一次我都沒有錯過吧
    」、「……準備陪兒子睡覺……」、「跟兒子一起睡午覺」等文
    字，有其臉書貼文翻拍照片在卷可稽（見原審卷第153至155
    頁、第157頁），上訴人亦自承其有使用臉書之習慣等語（
    見本院卷第61頁），足認上訴人對於丙○○育有兒子一事，知
    之甚詳。又上訴人陳稱：伊與丙○○交往後成為同居男女朋友
    關係，但交往期間丙○○有回去與原告同居；交往期間，伊受
    丙○○聘僱，於其在桃園承租之倉庫擔任文書工作等語（見原
    審卷第125頁，本院卷第44、53頁），互核以觀，堪認種種
    跡象均顯示丙○○可能尚有婚姻關係存在。上訴人為智識正常
    之成年人，對此應有所預見，且並非毫無機會要求丙○○提出
    身分證以供確認，乃其疏未為之，任令自己與已有配偶之丙
    ○○交往，難謂已盡依一般社會觀念認為具有相當知識經驗及
    誠意之人應盡之注意，自有過失。
　⒊上訴人雖以其110年間聲請對丙○○核發通常保護令時，於聲請
    狀記載「相對人（按即丙○○）曾有一段婚姻，現與前妻、子
    女同住」等語，辯稱其交往期間所認知者為丙○○並無婚姻關
    係存在云云，然上訴人聲請核發通常保護令時，丙○○已與被
    上訴人離婚（其等於109年9月16日兩願離婚），則上開聲請
    狀之記載即與丙○○斯時無婚姻關係存在之情形相符，自難以
    此推論上訴人於交往期間所認知者亦為丙○○無婚姻關係存在
    。是上訴人徒以前詞，辯稱其主觀上為無過失云云，並無可
    採；被上訴人主張上訴人未盡注意義務，為有過失等語，堪
    予採信。
　⒋至被上訴人固另舉丙○○之證詞為據，而謂上訴人主觀上具有
    故意云云。查證人丙○○雖於原審到場證稱：伊與上訴人係在
    互相說明彼此婚姻及感情狀況後才交往；兩造曾有以LINE通
    訊軟體吵架之紀錄，上訴人並要求伊去刪除被上訴人手機內
    留存之吵架文字截圖紀錄，因為上訴人不想讓別人知道其與
    伊交往等語（見原審卷第165頁），惟丙○○與上訴人分手後
    ，上訴人於110年間向高少家法院聲請對丙○○核發該院110年
    度家護字第644號通常保護令，為兩造所不爭執，復經調取
    上開通常保護令事件卷宗查明無訛，顯見丙○○與上訴人在被
    上訴人提起本件訴訟前已有嫌怨，而丙○○為被上訴人之前配
    偶，雙方現仍同住在1棟透天房屋不同樓層，業據被上訴人
    陳明在卷（見本院卷第46、47頁），於此情形，實難期丙○○
    所為證詞無偏頗被上訴人之虞，自難遽信。是被上訴人以丙
    ○○上開所證，主張上訴人乃明知丙○○為有配偶之人，而仍與
    之交往，主觀上具有故意云云，即無足取。
　⒌從而，被上訴人主張上訴人於107至108年間與丙○○交往、同
    居時，對於丙○○為有配偶之人已有所預見，惟未加查證，違
    反應盡之注意義務，具有過失，堪予認定。
㈡、被上訴人請求上訴人賠償精神慰撫金100萬元，是否於法有據
    並相當？　　
　⒈按因故意或過失，不法侵害他人之權利者，負損害賠償責任
    。不法侵害他人之身體、健康、名譽、自由、信用、隱私、
    貞操，或不法侵害其他人格法益而情節重大者，被害人雖非
    財產上之損害，亦得請求賠償相當之金額。前2項規定，於
    不法侵害他人基於父、母、子、女或配偶關係之身分法益而
    情節重大者，準用之。民法第184條第1項前段、第195條第1
    項前段及第3項分別定有明文。又婚姻係以夫妻之共同生活
    為其目的，配偶應互相協力保持其共同生活之圓滿安全及幸
    福，而夫妻互守誠實，係為確保其共同生活之圓滿安全及幸
    福之必要條件，故應解為配偶因婚姻契約而互負誠實之義務
    ，配偶之一方行為不誠實，破壞共同生活之圓滿安全及幸福
    者，即為違反因婚姻契約之義務而侵害他方之權利。查上訴
    人對於丙○○為有配偶之人有所預見，惟未盡注意義務，於被
    上訴人與丙○○婚姻關係存續中之107至108年間，與丙○○親密
    交往並同居，此等關係維持約2年，堪認上訴人所為已達破
    壞被上訴人婚姻生活圓滿安全之程度，而情節重大，則被上
    訴人依前揭規定，請求上訴人負侵權行為損害賠償責任，於
    法即屬有據。
　⒉次按慰撫金核給之標準固與財產上損害之計算不同，然非不
    可斟酌雙方身分、資力、職業、教育程度、經濟狀況與加害
    程度，及其他各種情形核定相當之數額。查被上訴人為大學
    畢業學歷，現擔任公司會計及美工，月收入約2萬8,000元，
    名下無不動產；上訴人為大學畢業學歷，現為中醫診所行政
    人員，月收入約2萬9,000元，名下亦無不動產等情，業據被
    上訴人陳明在卷（見原審卷第99頁），並有上訴人個人戶籍
    資料查詢結果、家事聲請狀足憑（見原審卷第61頁，高少家
    法院110年度家護字第644號卷第9頁），復經原審調取兩造
    稅務電子閘門財產所得調件明細表附卷可憑（見原審卷第75
    頁證物袋）。本院審酌兩造之身分、地位、經濟能力及上訴
    人雖不法侵害被上訴人基於配偶關係所生身分法益長達約2
    年，致被上訴人因此所受精神痛苦不易平復，然上訴人主觀
    上僅具過失，暨本件不法侵害之情節等一切情狀，因認被上
    訴人所得請求賠償之精神慰撫金，以15萬元為相當，超過部
    分，不應准許。
七、綜上所述，本件被上訴人依民法第184條第1項前段、第195
    條第3項準用同條第1項前段規定，請求上訴人給付其15萬元
    ，及自110年10月19日（即被上訴人原審所提110年10月7日
    民事聲請狀繕本送達上訴人翌日）起至清償日止，按週年利
    率百分之5計算之利息，為有理由，應予准許；逾此範圍，
    非有理由，應予駁回。原審判命上訴人給付超過15萬元本息
    部分，暨就該部分為假執行、附條件免為假執行之宣告，容
    有未洽，上訴意旨就此部分指摘原判決不當，求予廢棄改判
    ，為有理由，應由本院將原判決關此部分廢棄，改判如主文
    第2項所示。至上開應予准許部分，原審為被上訴人勝訴之
    判決，並為假執行、附條件免為假執行之宣告，於法尚無違
    誤，上訴論旨指摘原判決此部分不當，求予廢棄改判，為無
    理由，應予駁回。
八、本件事證已臻明確，兩造其餘攻擊防禦方法及舉證，經審酌
    後均於判決結果不生影響，爰不一一論述，附此敘明。
九、據上論結，本件上訴為一部有理由，一部無理由，依民事訴
    訟法第436條之1第3項、第463條、第385條第1項前段、第45
    0條、第449條第1項、第79條，判決如主文。
中　　華　　民　　國　　111 　年　　11　　月　　14　　日
                  民事第二庭    審判長法  官  陳宛榆  
　　　　　　　　　                    法  官  楊淑儀
　　　　　　　　　                    法  官  林婕妤
以上正本係照原本作成。
本判決不得上訴。　　　　　　　　　 
中　　華　　民　　國　　111 　年　　11　　月　　14　　日
                                      書記官  黃雅慧